【裁判字號】    92,繼,227
【裁判日期】    920411
【裁判案由】    
【裁判全文】
臺灣桃園地方法院民事裁定  九十二年度繼字第二二七號
    聲  請  人  癸○○○
    聲  請  人  巳○○
                辰○○
                庚○○
    法定代理人  癸○○○
    聲  請  人  戊○○
    聲  請  人  丁○○
    聲  請  人  甲○○
                乙○○
                丙○○
    法定代理人  己○○
    聲  請  人  戌○○
                            號.
                酉○○      住.
                申○○      住.
    右三人共同
    法定代理人  子○○      住.
    聲  請  人  午○○      住.
                未○○      住.
    右二人共同
    法定代理人  寅○○      住.
    聲  請  人  亥○○      住台北縣中和市○鄰○○路五八三號
                天○○      住.
    右二人共同
    法定代理人  卯○○      住.
    聲  請  人  辛○○      住.
    法定代理人  壬○○      住.
    相  對  人
    即被繼承人  丑○○亡）生.
                            七.
右聲請人聲請拋棄繼承事件，本院裁定如左：
    主      文
本件聲請拋棄繼承應予駁回。
程序費用由聲請人負擔。
    理      由
一、按繼承，因被繼承人死亡而開始，民法第一千一百四十七條定有明文。又依民法
    第一千一百三十八條規定：「遺產繼承人，除配偶外，依左列順序定之：一、直
    系血親卑親屬。二、父母。三、兄弟姊妹。四、祖父母。」；又按民法第一千一
    百三十八條所定第一順序之繼承人中有拋棄繼承者，其應繼分歸屬於其他同為繼
    承之人；第一順序之繼承人，其親等近者均拋棄繼承權時，由次親等之直系血親
    卑親屬繼承；又因他人拋棄繼承而應為繼承之人，為拋棄繼承時，應於知悉其得
    繼承之日起二個月內為之，民法第一千一百七十六條第一項、第五項、第七項亦
    分別設有明文規定。又此之所謂拋棄繼承，自以具有合法之繼承權人始得為之，
    此乃當然之解釋，易言之，無繼承權之人即無拋棄繼承之問題。
二、本件聲請意旨略以：聲請人癸○○○為被繼承人丑○○之次媳（按即被繼承人之
    次子徐明濯之配偶），其餘聲請人均為被繼承人丑○○之孫子女，被繼承人丑○
    ○於民國九十二年二月十日死亡，其次子徐明濯亦於民國九十二年三月十一日相
    繼死亡，聲請人中除癸○○○、巳○○、辰○○、庚○○等人分別為徐明濯之配
    偶及子女，聲請代位徐明濯為拋棄繼承被繼承人丑○○遺產之意思表示外，其餘
    聲請人亦均願拋棄繼承被繼承人丑○○之遺產，並提出戶籍謄本、印鑑證明、被
    繼承人繼承系統表等為證，請求准予拋棄繼承云云。
三、經查因被繼承人之第一順序繼承人於繼承開始前死亡或喪失繼承權者，依法固得
    由其直系血親卑親屬為代位繼承其應繼分，如果第一順序之繼承人於繼承開始後
    始發生死亡者，其於死亡前已取得之繼承權，則為其之遺產，應另由其合法繼承
    人為繼承，茍不願繼承而欲拋棄者，自亦得依法另為繼承權拋棄之意思表示，而
    非得由其繼承人逕予代位拋棄其繼承權。從而，被繼承人丑○○於民國九十二年
    二月十日死亡時，其配偶、子女即為其合法之第一順序繼承人，然除其次子徐明
    濯亦因於民國九十二年三月十一日死亡致來不及辦理拋棄繼承外，其他合法之第
    一順序繼承人已均拋棄繼承，此時，被繼承人丑○○之遺產即應由第一順序繼承
    人徐明濯一人單獨繼承，依首揭規定，其他親等較遠之第二親等直系卑親屬即孫
    子女，即無從取得對被繼承人丑○○之繼承權，該等孫子女既無繼承權，自無拋
    棄繼承之問題，是該孫子女請求為繼承權之拋棄，於法即有不合，應均予駁回。
    承上所述，徐明濯之繼承人既不得主張代位拋棄徐明濯對被繼承人丑○○之繼承
    權，其等之請求代為為繼承權之拋棄，亦均應予駁回。至徐明濯死亡後，其合法
    之各順序繼承人如均不予繼承，則應另行依法為繼承權之拋棄，此乃另一問題，
    附此說明。
四、依非訟事件法第八條第一項前段、第十條，民事訴訟法第八十五條第一項前段，
    裁定如主文。
中      華      民      國    九十二    年      四      月     十一     日
                                          臺灣桃園地方法院家事法庭
~B法  官  鄭新後
右為正本係照原本作成。
如對本裁定抗告，須於裁定送達後十日內向本院提出抗告狀。
中      華      民      國    九十二    年      四      月     十一     日
~B書記官  許瑞鴻


司法院資訊處製作；財團法人民間司法改革基金會備份。
